【裁判字號】    98,上訴,209
【裁判日期】    980122
【裁判案由】    毒品危害防制條例
【裁判全文】
臺灣高等法院刑事判決                 98年度上訴字第209號
上  訴  人
即  被  告  甲○○
上列上訴人因違反毒品危害防制條例案件，不服臺灣宜蘭地方法
院九十七年度訴字第五二○號，中華民國九十七年十二月八日第
一審判決（起訴案號：臺灣宜蘭地方法院檢察署九十七年度毒偵
字第二二五號），提起上訴，本院判決如下：
    主  文
上訴駁回。
    理  由
一、按不服地方法院之第一審判決而上訴者，應向管轄第二審之
    高等法院為之；上訴書狀應敘述具體理由；第二審法院認為
    上訴書狀未敘述理由或上訴有第三百六十二條前段情形，應
    以判決駁回之，刑事訴訟法第三百六十一條第一項、第二項
    項、第三百六十七條前段明文規定。而所謂具體理由，必係
    依據卷內既有訴訟資料或提出新事證，指摘或表明第一審判
    決有何採證認事、用法或量刑等足以影響判決本旨之不當或
    違法，而構成應予撤銷之具體事由，始克當之（例如：依憑
    證據法則具體指出所採證據何以不具證據能力，或依憑卷證
    資料，明確指出所為證據證明力之判斷如何違背經驗、論理
    法則）；倘僅泛言原判決認定事實錯誤、違背法令、量刑失
    之過重或輕縱，而未依上揭意旨指出具體事由，或形式上雖
    已指出具體事由，然該事由縱使屬實，亦不足以認為原判決
    有何不當或違法者（例如：對不具有調查必要性之證據，法
    院未依聲請調查亦未說明理由，或援用證據不當，但除去該
    證據仍應為同一事實之認定），皆難謂係具體理由，俾與第
    二審上訴制度旨在請求第二審法院撤銷、變更第一審不當或
    違法之判決，以實現個案救濟之立法目的相契合，並節制濫
    行上訴（最高法院九十七年度臺上字第八九二號判決參照）
    。是倘上訴人之上訴書狀雖敘述上訴理由，形式上雖已指出
    具體事由，然該事由縱使屬實，亦不足以認為原判決有何不
    當或違法者，即與未敘述具體理由無異，所為上訴，即非適
    法。
二、查本件原判決依上訴人即被告甲○○之自白，並有慈濟大學
    濫用藥物檢驗中心檢驗總表、犯罪嫌疑人尿液採驗作業管制
    紀錄各一紙可稽；又被告雖自九十六年九月四日起主動至財
    團法人羅許基金會羅東博愛醫院接受美沙冬治療，並自該時
    起至九十七年四月十四日止，計接受九次治療，此有該院九
    十七年五月十六日函及醫師說明表各一紙附卷可按，惟被告
    係於九十七年一月二十日十九時五十五分許為警採尿前回溯
    二十六小時內之某時再犯本件，自不符合毒品危害防制第二
    十一條第二項之不起訴寬免，認定被告確有施用第一級毒品
    犯行。並審酌被告之素行、智識程度、主動接受治療中又再
    犯、犯後坦承犯罪，案後態度尚稱良好及被告妻身體受有肢
    障，被告為家中經濟支柱等一切情狀，就其所犯施用第一級
    毒品犯行，判處有期徒刑九月等情，均已詳敘其所憑證據、
    認定理由及量刑依據。從形式上觀察，原判決並無認定事實
    錯誤或量刑瑕疵或違背法令之情形。
三、本件上訴人即被告甲○○不服原判決，提起上訴，其上訴理
    由略以：被告於九十六年九月四日已主動至財團法人羅許基
    金會博愛醫院，接受衛生局安排的美沙冬治療，於九十七年
    一月二十日十九時五十五分經警通知到案協助調查，嗣後經
    警採尿送驗，惟當時被告仍繼續接受美沙冬治療從未中斷，
    確符合毒品危害防制條例第二十一條不付審理之裁定，是請
    本院撤銷原判決，與被告自新機會云云。
    按犯毒品危害防制條例第十條之罪者，於犯罪未發覺前，自
    動向行政院衛生署指定之醫療機構請求治療，醫療機構免將
    請求治療者送法院或檢察機關。依前項規定治療中經查獲之
    被告或少年，應由檢察官為不起訴之處分或由少年法院為不
    付審理之裁定，但以一次為限，此為毒品危害防制條例第二
    十一條所明定，惟此條文係鼓勵施用毒品者，在未被查獲前
    ，主動向醫療機構請求治療，倘於治療中被查獲者，應由檢
    察官為不起訴之處分，乃對於施用毒品者於請求治療「前」
    之施用行為予以寬典，並非凡在治療中又繼續施用之行為，
    均有此條文之適用，否則自動治療將成為繼續施用毒品者之
    護身符，恐失鼓勵主動治療之美意。
    查本件上訴人即被告於前開治療中繼續施用第一級毒品，業
    據原審於判決理由中認定綦詳，而依前所述，該部分之施用
    行為，已非毒品危害防制條例第二十一條第二項所定免責之
    範圍甚明，被告上訴意旨所陳，顯未依據卷內既有訴訟資料
    或提出新事證，指摘或表明原審判決有何採證認事、用法或
    量刑等足以影響判決本旨之不當或違法，構成應撤銷之具體
    事由，揆諸前揭說明，本件上訴人之上訴不合法律程式，應
    不經言詞辯論程序，逕予駁回。
據上論斷，應依刑事訴訟法第三百六十七條前段、第三百七十二
條，判決如主文。
中    華    民    國    98    年    1     月    22   日
                    刑事第十八庭審判長法  官  吳鴻章
                                      法  官  徐昌錦
                                      法  官  陳健順
以上正本證明與原本無異。
如不服本判決，應於收受送達後10日內向本院提出上訴書狀，其
未敘述上訴之理由者並得於提起上訴後10日內向本院補提理由書
（均須按他造當事人之人數附繕本）「切勿逕送上級法院」。
                                      書記官  劉寶鈴
中    華    民    國    98    年    1     月    22    日


司法院資訊處製作；財團法人民間司法改革基金會備份。
